【裁判字號】    97,交抗,379
【裁判日期】    970430
【裁判案由】    聲明異議
【裁判全文】
臺灣高等法院臺中分院交通事件裁定     97年度交抗字第379號
  抗  告  人    乙○○
  即受處分人
上列抗告人因違反道路交通管理處罰條例案件，不服臺灣臺中地
方法院，中華民國97年3月17日所為裁定（96年度交聲字第470號
），提起抗告，本院裁定如下：
      主  文
抗告駁回。
      理  由
一、抗告意旨略以：抗告人於民國 (下同)96 年3月2日13時55分
    許，騎乘車牌號碼ＴＢＩ－２９０號輕型機車，以時速約八
    至十公里之慢速度，在文心路四段由西向東行走，在文心路
    四段與熱河路之十字路口號誌燈亮綠燈時，才通過熱河路，
    然因以慢速度行駛，卻為警攔查，誤指闖紅燈，並開單處罰
    ，實際上有很多車輛超越抗告人騎乘之機車，亦有很多車輛
    待左轉，抗告人不能亦不必闖紅燈，且取締違規事件應該有
    證據才能證明事實，舉發人以想像猜測之不科學方法，做不
    正確認定造成誤解，況文心路熱河路口裝置有攝影照相器材
    ，舉發單位亦應調閱當時畫面以證實抗告人有否闖紅燈情事
    ，避免入人於罪，爰依法提起抗告請求撤銷原裁定。
二、經查：
(一)、按交通警察掣單舉發違反道路交通管理處罰條例所列之違規
    事實，本質上為行政處分，係公務員基於職務上之公權力，
    依法就特定之具體事件所為之具公法上效果之單方面行政行
    為，如無形式上顯然之瑕疵可指，基於公務員為公法上行為
    具有公信力之原則，該行政行為當可被推定為真正，其據以
    依法處分之事實認定亦為正確無誤。此公信原則，立法者乃
    賦予行政機關制定違反道路交通事件統一裁罰基準及處理細
    則，使執行勤務員警得當機處分，以達其維護交通秩序、安
    全之行政目的。反之，若謂公務員一切行政行為均需預留證
    據以證其實，則國家行政勢必窒礙難行，準此，刑事訴訟法
    就犯罪證據所列有關之規定與屬於行政秩序罰之交通違規裁
    罰本質不合之部分，自不在準用之列。從而，交通違規行政
    爭訟之舉證責任原理，應非如刑事案件中，必須超越任何合
    理懷疑，始可為有罪判決之嚴格程度，而係應與民事訴訟之
    舉證責任原理相類似，亦即基本上應就行政機關與人民所各
    自主張有利於己之事實，分配其應盡之舉證責任，而非逕予
    準用刑事訴訟上之「無罪推定」原則，此觀諸行政訴訟法第
    136條，規定行政訴訟程序準用民事訴訟法第277條舉證責任
    分配原則之立法意旨可徵。
(二)、按現有交通法規，並未就舉發交通違規行為，限於科學儀器
    所採始得為證據，而摒除執法人員舉發之相關規定，此觀之
    道路交通管理處罰條例第7條、第7條之1、第7條之2規定即
    明。法院處理交通事件，亦不限於科學儀器所採之證據，因
    交通違規事件之行為態樣甚多，復有瞬間即逝之特性，無法
    於違規之同時，即時利用科學儀器取得全部證據資料，若舉
    發警員親眼見聞違規之經過，並以證人身分具結後在法院所
    為證述，仍不失為認定交通違規事實有無之證據方法。抗告
    人爭執舉發警員並無證據證明其有本件違規行為，然本件抗
    告人有無闖紅燈之事實，業經原審傳訊證人即取締警員梁心
    潔到庭證述明確，並理由中敘明證人梁心潔證述真實可採，
    本院另傳訊證人即另一取締警員甲○○亦證述：熱河路很小
    ，在轄區這是一個很多人闖紅燈的地方，應該不會有誤開的
    情形等語，復有台中市警察局舉發違反道路交通管理事件通
    知單在卷可稽，堪認抗告人確有本件違規之情事。原裁定以
    抗告人違規行為明確，認原處分機關依道路交通管理處罰條
    例所為裁罰並無不當而駁回抗告人之聲明異議，並無違誤，
    抗告人上開抗告並無理由，應予駁回。至抗告人另爭執舉發
    單位應調閱違規路口之監視錄影證明抗告人有闖紅燈之情事
    ，亦經原審向臺中市警察局第五分局函查，經臺中市警察局
    第五分局以中分五交字第0960020850號函覆：該路口監視器
    攝錄範圍，只達內車道部分，機車道及交通號誌並未能攝錄
    到，並檢送該路口監視錄影光碟乙份，復經原審勘驗事發當
    時監視錄影光碟，拍攝方向由高處朝文心路內外車道局部近
    距離拍攝，交通號誌確未在鏡頭內（有該勘驗報告在卷足憑
    ），併予敘明。
三、據上論結，應依道路交通案件處理辦法第26條、刑事訴訟法
    第412條，裁定如主文。
中    華    民    國    97    年    4    月    30     日
            交通法庭    審判長法  官  陳  筱  珮
                              法  官  許  旭  聖
                              法  官  康  應  龍
上列正本證明與原本無異。
不得再抗告。
                              書記官  姚  錫  鈞
中    華    民    國    97    年    5     月    1     日


司法院資訊處製作；財團法人民間司法改革基金會備份。
